臺灣高等法院民事裁定
109年度上易字第208號
上  訴  人  京記建設有限公司

兼
法定代理人  方俊雄  
共      同
訴訟代理人  陳敬穆律師
            謝亞哲律師
            朱一品律師
被  上訴人  張秋香  

            陳珮瑜  
共      同
訴訟代理人  吳慶隆律師
共      同
複  代理人  王子鳴律師
上列當事人間請求確認通行權存在事件，上訴人對於中華民國10
8 年12 月5日臺灣宜蘭地方法院108年度訴字第182號第一審判決
提起上訴，本院裁定如下：
    主  文
本件訴訟標的價額核定為新臺幣貳佰參拾陸萬貳仟參佰貳拾陸元
。
被上訴人應於收受本裁定正本翌日起五日內，補繳第一審裁判費
新臺幣壹萬貳仟零柒拾捌元，逾期未補正，即駁回其起訴。
上訴人應於收受本裁定正本翌日起五日內，補繳第二審裁判費新
臺幣貳萬伍仟玖佰伍拾肆元，逾期未補正，即駁回其上訴。
    理  由
一、按訴訟標的之價額，由法院核定。核定訴訟標的之價額，以
    起訴時之交易價額為準；無交易價額者，以原告就訴訟標的
    所有之利益為準。民事訴訟法第77條之1 第1 項、第2 項定
    有明文。又鄰地通行權之行使，在土地所有人方面，為其所
    有權之擴張，在鄰地所有人方面，其所有權則因而受限制，
    參照同法第77條之5 規定意旨，鄰地通行權訴訟標的之價額
    ，如主張通行權之人為原告，應以其土地因通行鄰地所增價
    額為準；如否認通行權之人為原告，則以其土地因被通行所
    減價額為準（最高法院78年台抗字第355 號判例意旨參照）
    。
二、被上訴人起訴主張：伊為宜蘭縣○○鄉○○○段000 地號土地（
    下稱系爭需通行土地）之所有人，上訴人方俊雄為同段486-
    6 、486-7 地號土地（下稱486-6、486-7地號土地）之所有
    權人，因系爭需通行土地為袋地，與公路無適宜之聯絡，又
    上訴人現於通行位置興建房屋，爰依民法第787 條規定，請
    求確認伊得通行486-6、486-7地號土地以至道路，並請求上
    訴人容忍開設道路及拆除障礙物等語。參照上開說明，本件
    訴訟標的價額應以系爭需通行土地因通行系爭486-6、486-7
    地號土地所增價額為準。查依本院囑託先鑑不動產估價師事
    務所鑑定結果，系爭需通行土地因通行486-6地號土地如原
    審判決附圖三所示編號A 部分土地（面積36.23平方公尺）
    、系爭486-7地號土地如原審判決附圖三所示編號B 部分土
    地（面積10.08平方公尺）增加價值為236萬2,326元（見外
    放不動產估價報告書第5頁），是本件訴訟標的價額經核為2
    36 萬2,326 元，應徵第一審裁判費2 萬4,463 元，被上訴
    人僅繳納1 萬2,385 元（見原審卷一第5 頁），尚應補繳1 
    萬2,078 元。又本件應徵第二審裁判費3 萬6,694  元，上
    訴人僅繳納1 萬0,740 元（見本院卷第27頁），尚應補繳2 
    萬5,954 元。茲限兩造於收受本裁定正本翌日起5 日內，各
    如數逕向本院補繳，逾期即駁回其起訴、上訴，爰裁定如主
    文。
中　　華　　民　　國　　109 　年　　10　　月　　12　　日
                  民事第十四庭  
                      審判長法  官  蔡和憲
                            法  官  周珮琦
                            法  官  湯千慧
　　　　　　　　　　　　　　
正本係照原本作成。
核定訴訟標的價額部分，如不服裁定得於收受送達後10日內向本
院提出抗告狀，並繳納抗告費新臺幣1千元。
命補繳裁判費部分不得抗告。
中　　華　　民　　國　　109 　年　　10　　月　　13　　日

  　　　　　　　　　　　　　書記官  江怡萱